臺灣高雄地方法院民事裁定
111年度消債抗字第21號
抗  告  人  高碧君  
相  對  人  國泰世華商業銀行股份有限公司

法定代理人  郭明鑑  
相  對  人  中國信託商業銀行股份有限公司


法定代理人  利明献  
相  對  人  玉山商業銀行股份有限公司


法定代理人  黃男州  
相  對  人  遠東國際商業銀行股份有限公司


法定代理人  周添財  
相  對  人  良京實業股份有限公司

法定代理人  平川秀一郎

相  對  人  新加坡商艾星國際有限公司台灣分公司

法定代理人  曾慧雯  
上列抗告人因消費者債務清理條例聲請免責事件，對於民國111
年5月9日本院111年度消債職聲免字第44號裁定提起抗告，本院
裁定如下：
    主  文
抗告駁回。
抗告程序費用新臺幣壹仟元由抗告人負擔。
    理  由
一、抗告意旨略以：抗告人於聲請清算前2年期間收入數額為新
    臺幣（下同）519,890元，必要支出為446,400元，原裁定以
    抗告人於民國109年11月至110年5月之7個月間平均收入28,4
    78元作為清算前2年每月收入，有失公允，請重新計算並裁
    定抗告人依消費者債務清理條例（下稱消債條例）第133條
    後段計算之數額為73,490元。爰聲請廢棄原裁定，改諭知抗
    告人應為免責等語。
二、按法院為終止或終結清算程序之裁定確定後，除別有規定外
    ，應以裁定免除債務人之債務。法院裁定開始清算程序後，
    債務人有薪資、執行業務所得或其他固定收入，扣除自己及
    依法應受其扶養者所必要生活費用之數額後仍有餘額，而普
    通債權人之分配總額低於債務人聲請清算前2年間，可處分
    所得扣除自己及依法應受其扶養者所必要生活費用之數額者
    ，法院應為不免責之裁定。但債務人證明經普通債權人全體
    同意者，不在此限。消債條例第132條、第133條分別定有明
    文。準此，法院為終止或終結清算程序之裁定確定後，如查
    明債務人有消債條例第133條所定之情形者，除債務人能證
    明經普通債權人全體同意免責外，應為不免責之裁定。
三、經查：
　㈠抗告人前依消債條例規定聲請調解，因調解不成立，抗告人
    於110年5月4日向本院聲請清算，經本院於110年9月28日，
    以110年度消債清字第90號聲請清算程序事件，裁定自同日
    下午4時開始清算程序，嗣因財產不敷清償相關債務及費用
    ，經本院於110年12月29日以110年度司執消債清字第182號
    裁定清算終結，相對人均未受分配，原裁定審認抗告人有消
    債條例第133條之應不免責事由，遂於111年5月9日裁定不予
    免責等情，業經本院依職權調閱前開卷宗核閱無訛，合先敘
    明。
　㈡抗告人有消債條例第133條所定之不免責事由：
  ⒈消債條例第133條前段部分：
　　查本件抗告人於110年9月28日經本院裁定開始清算程序後，
    自承以打零工為主，薪資報酬由鄭月霞匯入等語，並提出第
    一銀行鳳山分行帳戶交易明細為佐（見原審卷第86至88頁）
    ，其中，抗告人於110年10月8日收入30,599元，於110年11
    月10日收入36,273元，於110年12月10日收入40,857元，於1
    11年1月10日收入35,089元，於111年1月28日收入3,666元，
    堪認自110年9月28日開始清算程序起至前開薪資明細所載最
    後月份111年1月止，抗告人所得共146,484元【計算式：30,
    599元＋36,273元＋40,857元＋35,089元＋3,666元＝146,484元】
    。又依衛生福利部公告110、111年度高雄市每人每月最低生
    活費分別為13,341元、14419元，則依消債條例第64條之2規
    定，以最近1年衛生福利部或直轄市政府所公告當地區每人
    每月最低生活費1.2倍定之，抗告人每月之必要生活費，於1
    10年9月至12月應為16,009元，於111年1月間則為17,303元
    ，參以抗告人稱其於110年9月後沒有再支付扶養費，每月必
    要生活費用為16,200元等語（見原審卷第84頁），與上開必
    要生活費（16,009元、17,303元）相近，尚屬合理，應以16
    ,200元做為計算基準數額，則自本院裁定開始清算程序後，
    抗告人之所得餘額尚有65,484元（計算：146,484元－16,200
    元×5月＝65,484元），堪予認定。
  ⒉消債條例第133條後段部分：
　　查抗告人於聲請清算前2年（即108年5月4日至110年5月3日
    ）之收入，經抗告人自承於108年5月至109年1月，及109年5
    月至10月，平均每月收入約18,000元左右；於109年2月至4
    月，在皂香企業有限公司的倉庫幫忙包裝出貨，平均每月薪
    資約24,000元等語，及其提出於109年11月至110年5月打零
    工之薪資帳戶交易明細，於109年11月10日匯入21,420元、1
    2月10日匯入28,946元、110年1月11日匯入26,710元、2月8
    日匯入29,883元、2月9日匯入3,750元、3月10日匯入25,800
    元、4月9日匯入31,881元，合計168,390元（見消債清卷第9
    9至100、150至154頁），依抗告人之工作、收入情形，認其
    可處分所得為510,390元，平均每月為21,266元（計算式：1
    8,000元×15月＋24,000元×3月＋168,390元＝510,390元；510,3
    90元÷24月＝21,266元，元以下四捨五入）。又抗告人於聲請
    清算前2年期間，可處分所得每月21,266元，扣除抗告人陳
    述每月個人必要生活費14,000元、子女扶養費4,000元後(見
    本院110年度消債清字第90號裁定及該卷第6頁)，尚有餘額3
    ,266元。抗告人主張每月個人必要生活費應以14,600元計算
    等語（見本院卷第25頁），已高於先前陳述之必要生活費數
    額，亦未提出需多支出600元之證明，並不足採。則抗告人
    於聲請清算前2年期間所得餘額為78,384元（計算式：3,266
    元×24月=78,384元）。原審雖誤認抗告人於清算前2年之平
    均月收入為28,478元，業經本院重新認定為21,266元，惟因
    普通債權人於清算程序中均未受償，有110年度司執消債清
    字第182號裁定、債權表在卷可參（見司執消債清字卷第99
    至100頁），其等受分配總額（0元）低於抗告人於聲請清算
    前2年期間之可處分所得餘額78,384元，已符合消債條例第1
    33條所規定不免責事由。抗告人主張其依消債條例第133條
    後段計算之餘額為73,490元，應予免責等語，已有誤認消債
    條例第133條規定之不予免責認定標準，自不足採。原裁定
    以抗告人有消債條例第133條之情形，復未經普通債權人全
    體同意免責，而裁定抗告人不予免責，於法自無不合。
四、綜上所述，本件依消債條例第133條規定，應為抗告人不免
    責之裁定。原裁定雖有部分計算錯誤等情，容有未洽，惟抗
    告人依消債條例第133條規定應裁定不免責之結論並無二致
    ，抗告意旨請求廢棄原裁定，為無理由，應予駁回。
五、據上論結，本件抗告為無理由，依消債條例第11條第2項、
    第15條，民事訴訟法第495條之1第1項、第449條第1項、第9
    5條、第78條，裁定如主文。　
中　　華　　民　　國　　111 　年　　6 　　月　　27　　日
            民事第五庭審判長法　官　秦慧君
　　　　　　　　
                            法　官　呂俊杰
　　　　　　　　　　　　　　　　　　　
                            法　官　李莉玲
以上正本證明與原本無異。
對本裁定除有涉及法律見解且具有原則上之重要性者外，不得再
抗告。如提再抗告，應於裁定送達後10日內，以書狀向本院提出
再抗告，並應委任律師為代理人及繳納再抗告費新臺幣1000元。
中　　華　　民　　國　　111 　年　　6 　　月　　27　　日
                            書記官  江俐陵